【裁判字號】    98,上訴,2716
【裁判日期】    981013
【裁判案由】    強盜
【裁判全文】
臺灣高等法院刑事判決                98年度上訴字第2716號
上  訴  人
即  被  告  甲○○
                    國民
選任辯護人  吳啟豪律師
上列上訴人因強盜案件，不服臺灣板橋地方法院98年度訴字第68
2 號，中華民國98年5月5日第一審判決（起訴案號：臺灣板橋地
方法院檢察署97年度偵字第 26714號），提起上訴，本院判決如
下：
    主  文
上訴駁回。
    事實及理由
壹、本案經本院審理結果，認原審以上訴人即被告甲○○犯刑法
    第330條第1項之意圖為自已不法之所有，攜帶兇器，以脅迫
    至使不能抗拒，而取他人之物罪，認事用法均無不當，量刑
    亦稱妥適，應予維持。
    本件引用原審判決書所記載之事實、證據及理由（如附件）
    。
貳、就上訴意旨，補充判決理由如下：
一、上訴人即被告甲○○就原判決認定之犯罪事實於警詢、偵查
    及原審審理中，對於其有於民國97年9月11日下午6時47分許
    ，進入臺北縣新莊市○○街74號 1樓祥發珠寶銀樓內，持外
    觀類似手榴彈之圓柱形物體 1個及手槍1枝（含彈匣1只），
    以左手握住外觀類似手榴彈之圓柱型物體按鈕處、右手握住
    右腰上手槍板機等脅迫方式，至使被害人乙○○、陳思如不
    能抗拒因而交付黃金 5兩及現金新臺幣37,000元等財物之事
    實均坦承不諱，核與證人乙○○於警詢、偵查之證述情節、
    證人李菱雁於警詢之證述內容均相符，復有祥發珠寶銀樓監
    視錄影畫面翻拍照片 6張、暨查獲現場、扣案物等照片15張
    、贓物認領保管單1紙、其至皇都理容院消費之帳單2張足憑
    （詳偵查卷第20-32、65-74、80、81、98頁），以及被告強
    盜時所攜帶之外觀類似手榴彈之圓柱形物體1件及手槍1枝（
    含彈匣 1只）扣案可稽。又被告所持用外觀類似手榴彈圓柱
    形物體1件及手槍1枝（含彈匣 1只），分別不具爆炸力、殺
    傷力乙節，固有內政部警政署刑事警察局97年10月 9日刑鑑
    字第0970141131號槍彈鑑定書、97年12月11日刑鑑字第0970
    172671號鑑定書、98年1月8日刑偵五字第0980002653號鑑驗
    通知書各 1份存卷可考（附於偵查卷第103-106、131-132頁
    ），但被告刻意以左手握住外觀類似手榴彈之圓柱型物體按
    鈕處，右手握住右腰上之手槍板機等動作，顯在於使人誤信
    為真正之手榴彈及手槍，客觀上已足使被害人乙○○、陳思
    如因而心生恐懼、認為不能抵抗，而抑壓渠等抗拒之意願，
    已達於不能抗拒之程度甚明，堪信其之自白為實在。再被告
    之辯護人雖為被告辯護稱：被告強盜當時所攜帶外觀類似手
    榴彈之圓柱形物體 1件及手槍1枝（含彈匣1只），並非屬兇
    器云云。
    按刑法第三百三十條第一項之攜帶兇器強盜罪，所稱之兇器
    ，種類並無限制，凡客觀上依一般社會觀念足對人之生命、
    身體、安全構成威脅，具有危險性之器械均屬之。經查，本
    件被告所持之槍枝1枝（含彈匣1只），係氣體動力式槍枝，
    以小型壓氣體鋼瓶內氣體為發射動力，雖經鑑定單位面積動
    能為每平方公分 9.1焦耳，認不具殺傷力，但該扣案槍枝之
    外觀含有塑膠與金屬二種材質，非全為塑膠材質，重量達86
    8 公克，尺寸長約21.5公分、寬約13.5公分乙節，業經臺灣
    板橋地方法院檢察署檢察官製有勘驗筆錄 1紙可稽，被告於
    原審審理時亦自陳：手槍的彈匣是鐵的，槍枝的重量主要是
    槍柄的部分，這部分也可能是鐵的等語，可見該把槍枝質地
    堅硬，重量沈重，復含有金屬材質，若持之攻擊人之身體，
    依一般社會觀念已足對人之生命、身體、安全構成威脅，而
    具有危險性，自屬兇器無誤，今被告持之犯強盜罪，所犯自
    構成攜帶兇器加重強盜罪，被告之辯護人前開所辯，尚不足
    採。至外觀類似手榴彈之圓柱形物體1個，重量雖有426.9公
    克，且內部含有鐵釘、石頭及不明粉末，有內政部警政署刑
    事警察局前揭98年1月8日刑偵五字第0980002653號鑑驗通知
    書1份可參（見偵查卷第131頁），然依該扣案物之照片顯示
    （原物業經鑑定單位擊解），其外觀以膠帶等軟性物質包裹
    ，外形則為圓柱體，並無任何尖銳之處，再依擊解後之殘體
    觀之，該圓柱體之外觀係以不明紙類製成後復包裹膠帶於上
    ，並不具有金屬或堅硬質地之材質，另該圓柱體內部所含之
    材質主要係不明粉末，石頭、鐵釘之數量則非多，體積亦小
    ，且該鐵釘縱然尖銳，但既置於該圓柱體內部，持之攻擊人
    體，尚不足以對人體構成危險，是該圓柱形物體應非屬於兇
    器，起訴書認此圓柱形物體亦屬兇器云云，應有誤會，惟仍
    無解於被告所犯已構成攜帶兇器加重強盜罪之認定。
二、上訴人即被告上訴略以：系爭扣案槍枝係上訴人買給伊小孩
    玩的玩具，雖然含鐵之成分，重約 800多公克，但業經內政
    部刑事警察局鑑定無殺傷力，且該類物品乃被告於現場即垂
    手可得，攜帶該物並不會特別使被害人產生生命、身體、安
    全之威脅。因此原判決論以加重強盜罪，即屬過重，請求從
    輕量刑云云。惟查，系爭扣案槍枝為金屬材質，重量 868公
    克，質地堅硬，重量非輕，若持之直接攻擊人體，足能致他
    人之身體受到傷害，而對人之生命、身體、安全構成威脅，
    具有危險性，可供兇器使用，自仍屬兇器。縱被告所持之系
    爭遭扣案之槍枝不具殺傷力，亦無從解免被告攜帶兇器犯強
    盜罪之罪責。是上訴人上開所辯，委無足採。
三、末按量刑之輕重，係屬事實審法院得依職權自由裁量之事項
    ，苟於量刑時，已依行為人之責任為基礎，並斟酌刑法第五
    十七條各款所列情狀，而未逾越法定範圍，又未濫用其職權
    ，即不得遽指為違法。原判決於量刑時，已依上揭規定，審
    酌被告素行非佳，有本院被告前案紀錄表可稽，其正值青壯
    ，不思以正途謀取財貨，因缺錢花用即生歹心、持扣案以氣
    體為發射動力之槍枝等物以脅迫方式侵入銀樓劫取財物，對
    被害人乙○○造成身體、心理之恐懼及非輕之財產損失，復
    對社會之危害非淺，兼衡以其犯後坦承犯行，並自白犯行，
    態度尚佳，惟其迄今尚未與被害人乙○○達成民事和解，有
    原審向被害人乙○○電詢之刑事案件電話紀錄查詢表 1紙可
    參等一切情狀，量處有期徒刑 8年，並為相關沒收之宣告。
    原判決既已斟酌被告之犯罪手段與上述各情狀，就被告量處
    上述之刑，尚稱妥適，應予維持。被告以上開槍枝並非屬兇
    器，原判決量刑過重云云提起上訴，為無理由，應予駁回。
據上論斷，應依刑事訴訟法第368條、第373條，判決如主文。
本案經檢察官劉文水到庭執行職務。
中    華    民    國    98    年    10    月    13    日
                  刑事第七庭  審判長法  官  陳晴教
                                    法  官  楊智勝
                                    法  官  游紅桃
以上正本證明與原本無異。
如不服本判決，應於收受送達後10日內向本院提出上訴書狀，其
未敘述上訴之理由者並得於提起上訴後10日內向本院補提理由書
（均須按他造當事人之人數附繕本）「切勿逕送上級法院」。
                                    書記官  戴伯勳
中    華    民    國    98    年    10    月    13    日
附錄：本案論罪科刑法條全文
中華民國刑法第330條（加重強盜罪）
犯強盜罪而有第 321 條第 1 項各款情形之一者，處 7 年以上
有期徒刑。
前項之未遂犯罰之。


司法院資訊處製作；財團法人民間司法改革基金會備份。
